臺灣臺中地方法院刑事判決　　　　　　　96年度易字第2984號
公　訴　人　臺灣臺中地方法院檢察署檢察官
被　　　告　丙○○
上列被告因違反著作權法案件，經檢察官提起公訴（96年度偵字
第10877號），本院判決如下：
    主    文
丙○○明知係侵害著作財產權之光碟重製物而意圖散布而持有，
處有期徒刑柒月，減為有期徒刑參月又拾伍日，如易科罰金，以
新臺幣壹仟元折算壹日；扣案之「台語精選Ａ (三)」貳片、「
台語精選Ｂ (三)」參片、「台語排行Ｃ」壹片均沒收。
    事    實
一、丙○○於民國96年3月間之某日，在臺中市○區○○街某夜
    市攤位，向某真實姓名年籍不詳之成年男子，以每片新臺幣
    （下同）100元之價格販入不詳之人擅自重製之之音樂光碟
    即「台語精選Ａ (三)」2片、「台語精選Ｂ (三)」3片、「
    台語排行 (三)Ｃ」1片等6片，其中「台語精選Ａ (三)」
    第3首「夢中情網」、第10首「愛你1千1萬年」、第11首「
    誰人愛你親像我」、「台語精選Ｂ (三)」第3首「交代」、
    第4首「風過雨無停」、「台語排行Ｃ (三)」第5首「人在
    江湖」、第6首「飄浪的人」 (以下簡稱系爭詞曲)均係大旗
    製作股份有限公司（下稱大旗公司）享有著作財產權之音樂
    光碟，其明知前揭含有系爭詞曲之盜版音樂光碟乃侵害上開
    大旗公司著作財產權之非法重製光碟，竟意圖散布上開盜版
    音樂光碟，而將該盜版音樂光碟片置於其所開設位於臺中市
    ○區○○街6號之鳴聲唱片行持有之，並自96年3月某日起至
    同年4月21日止，在上開唱片行，以每片120元至150元不等
    之價格，賣與不特定之客人牟利，欲散布侵害上開著作財產
    權之盜版音樂光碟予不特定人，惟尚未賣出。嗣於96年4月
    21日15時35分許，在上開處所為警查獲，並扣得上開盜版音
    樂光碟6片。
二、案經大旗公司委由譚文川訴請臺灣臺中地方法院檢察署檢察
    官偵查起訴。
    理    由
一、訊據被告丙○○矢口否認有為上揭犯罪事實，並辯稱：伊僅
    係在夜市購買上開「台語精選Ａ (三)」等6片音樂光碟，其
    上並未註明何人作曲，伊對於何人作曲並不清楚，光碟的內
    容伊不知道，且廠商與警方係事先聯絡好，警察到伊店內搜
    索時並未提出搜索票，告訴代理人譚文川亦未有證據證明其
    係受大旗公司合法委任提出告訴之人，伊並無犯罪等詞。惟
    查，證人乙○○到庭證稱：系爭詞曲均經原著作權人出賣予
    上登唱片有限公司 (下稱上登公司)，再由上登公司授權予
    大旗公司及華特國際音樂股份有限公司 (下稱華特公司)發
    行，公司習慣上對外均以便章簽約，故授權書上所使用之印
    章係公司的便章，僅在公家機關強制要求之情形，始會使用
    公司登記事項卡上的大小印章等語，並提出並提出系爭詞曲
    之各該詞曲著作權人轉讓詞曲著作權予上登公司之詞曲著作
    權轉讓書7份、上登公司將系爭詞曲 (除人在江湖外)授權由
    大旗公司使用之授權書6份、系爭詞曲之「人在江湖」授權
    由華特公司使用之授權書、大旗公司設立登記表、華特公司
    變更登記表、上登公司變更登記表、公司登記事項卡大小印
    鑑章蓋上之印文證明各1份在卷可證，且證人即上開「台語
    精選Ａ (三)」第3首「夢中情網」之原著作權人甲○○在本
    院審理時證稱：伊係夢中情相思網之著作權人，伊檢視卷附
    之著作權轉讓書上之簽名及蓋章，確實係伊所為，該首詞曲
    發行以後改名為夢中情網等語，足見系爭詞曲確由大旗公司
    合法取得著作權，且分別授權由上登公司及華特公司使用，
    故告訴代理人譚文川受大旗公司之委任而提出本件告訴，有
    委任狀1份在卷可查，自屬合法，況本件被告所犯著作權法
    第93條之1第3項之罪，依著作權法第100條之規定，係屬非
    告訴乃論之罪，是被告辯稱譚文川未有證據證明其係受大旗
    公司合法委任提出告訴之人云云，並非可信；又證人即承辦
    員警丁○○到庭證述：因接獲大旗公司告訴代理人譚文川通
    知丙○○經營之鳴聲唱片行有盜版音樂光碟，故配合查察取
    締，當日即假裝客人在旁邊看架子上的光碟，因看到丙○○
    與客人洽談販賣上開盜版音樂光碟事宜，即表明警察之身分
    並告知其所販賣之光碟係盜版，因該光碟片內圈部分未有Ｉ
    ＦＰＩ的編碼等語，足證被告所持有前開扣案之音樂光碟，
    確屬未經大旗公司同意或授權重製、而侵害上開大旗公司著
    作財產權之非法重製光碟，是被告前開辯述其對扣案之6片
    音樂光碟究係何人作曲並不清楚之詞，亦非可採；另音樂光
    碟為音樂著作，屬於著作財產權保護之範圍，為社會大眾
    所週知，而被告於警詢時自陳其自79年開始經營鳴聲唱片行
    迄今，是其就唱片行內應陳列販賣合法之正版音樂光碟，以
    及就正版合法之音樂光碟，得以正常銷售管道而取得等事，
    自屬知之甚稔，故難謂其係自夜市販入上開音樂光碟，而認
    其不知該等音樂光碟為仿冒盜版，末按搜索，經受搜索人出
    於自願性同意者，得不使用搜索票。但執行人員應出示證件
    ，並將其同意之意旨記載於筆錄。刑事訴訟法第131條之1定
    有明文，本件被告確實同意警員執行搜索，此有臺中市警察
    局第六分局搜索扣押筆錄1份，且其上受搜索人簽名處有被
    告親自簽名與按印附卷可查，故被告辯稱警方未持搜索票搜
    索之詞，並不影響本件搜索之合法效力，此外，尚有大旗公
    司營利事業登記證、鑑識證明書各1件附卷可證，被告上開
    辯詞，均屬事後卸責之詞，洵無足採，本件事證明確，被告
    之犯行應堪認定。
二、核被告丙○○所為，係犯著作權法第91條之1第3項之明知係
    侵害著作財產權之光碟重製物而意圖散布而持有罪；爰審酌
    被告未有前科紀錄，素行尚佳，惟其為圖不法利益而持有上
    開盜版音樂光碟，無視政府大力宣導尊重他人智慧財產權之
    法令，且犯後未能坦認犯行，以及遭查扣之盜版音樂光碟僅
    6片，其於本件犯罪之動機、目的尚屬單純，犯罪手段平和
    等一切情狀，量處如主文所示之刑。另按九十六年罪犯減刑
    條例業於96年7月4日公布，並自同年月16日施行，該條例第
    2條明文規定：「犯罪在中華民國九十六年四月二十四日以
    前者，除本條例另有規定外，依下列規定減刑：三、有期徒
    刑、拘役或罰金，減其刑期或金額二分之一」；本件被告所
    犯上揭違反著作權法犯行之犯罪時間，係在96年4月24日以
    前，且非屬上揭減刑條例第三條規定不予減刑之情形，故依
    上開規定，本院應減其有期徒刑二分之一，並依該減刑條例
    第9條之規定，諭知易科罰金之折算標準。另扣案之「台語
    精選Ａ (三)」2片、「台語精選Ｂ (三)」3片、「台語排行
    Ｃ」1片，係為供被告犯本件犯罪所用之物，不以屬於犯人
    者為限，爰俱依著作權法第98條之規定，併為沒收之諭知。
據上論斷，應依刑事訴訟法第299條第1項前段，著作權法第91條
之1第3項、第98條，刑法第11條、第41條第1項前段，中華民國
九十六年罪犯減刑條例第2條第1項第3款、第7條、第9條，判決
如主文。
本案經檢察官戊○○到庭執行職務。
中　　華　　民　　國　　96　　年　　12　　月　　31　　日
                  刑事第三庭  法  官  楊曉惠
以上正本證明與原本無異。
如不服本判決，應於收受送達後10日內向本院提出上訴書狀（應
敘述具體理由並附繕本）。
上訴書如未敘述理由，應於上訴期間屆滿後20日內補提理由書於
本院。
                              書記官  陳玲誼
中　　華　　民　　國　　96　　年　　12　　月　　31　　日
附錄論罪科刑法條
著作權法第91條之1第2、3項
明知係侵害著作財產權之重製物而散布或意圖散布而公開陳列或
持有者，處三年以下有期徒刑，得併科新臺幣七萬元以上七十五
萬元以下罰金。
犯前項之罪，其重製物為光碟者，處六月以上三年以下有期徒刑
，得併科新臺幣二十萬元以上二百萬元以下罰金。但違反第八十
七條第四款規定輸入之光碟，不在此限。
